【裁判字號】    98,訴,967
【裁判日期】    981231
【裁判案由】    返還寄託物
【裁判全文】
臺灣臺北地方法院民事判決               98年度訴字第967號
原      告  辛○○  即原告黃.
            丙○○  即原告黃.
            乙○○○即原告甲.
            丁○○  即原告甲.
            戊○○  即原告甲.
            己○○  即原告甲.
兼共同
訴訟代理人  庚○○  即原告黃.
被      告  壬○○
上列當事人間返還寄託物事件，本院於98年12月18日言詞辯論終
結，判決如下：
    主  文
被告應給付原告新台幣捌拾貳萬參仟參佰伍拾元，及自民國96年
6月21日起至清償日止，按年息百分之5計算之利息。
訴訟費用由被告負擔。
    事實及理由
壹、程序方面：
    按當事人死亡者，訴訟程序在有繼承人、遺產管理人或其他
    依法令志續行訴訟之人承受其訴訟以前當然停止；又承受訴
    訟人，於得為承受時，應即為承受之聲明，民事訴訟法第16
    8條、第175條第1項分別定有明文。本件原告黃成珍於民國
    98年4月21日死亡，其繼承人庚○○、甲○○、辛○○、丙○○具狀聲明承受訴訟，嗣甲○○於98年8月27日死亡，其
    繼承人乙○○○、丁○○、戊○○、己○○具狀聲明承受訴
    訟，有戶籍謄本、繼承系統表、台北市信義區戶政事務所函
    可稽，核無不合，應予准許。
貳、實體方面：
一、原告起訴主張略以：
  (一)原告黃成珍曾於民國82年3月31日將個人領取勞保退休金新
    台幣(下同)823,350元寄託訴外人黃沐珍於同年4月27日存入
    其設於永春郵局第9支局(局號0000000號，存款帳號0000000
    號，戶名黃沐珍)帳戶保管，嗣黃沐珍於86年1月25日過世，
    被告為其配偶，爰本於繼承及消費寄託契約之法律關係，依
    民法第602條及第603規定，請求被告返還寄託物。
  (二)聲明：被告應給付原告823,350元及自民國96年6月21日起至
    清償日止，按年息5％計算之利息。
二、被告抗辯：黃沐珍名下郵局存款簿係由庚○○保管，先生過
    世前數日由庚○○交付，交待從帳戶中領款辦理先生喪事，
    若果有寄託金錢事實，應在黃沐珍死亡時，提出證明在遺產
    中扣除，且原告其他所有兄弟均為黃沐珍之繼承人，理應向
    所有繼承人追討才是，又被告係自85年2月15日結婚，以前
    之事，無人告知，怎會知情，原告請求並無依據，原告之訴
    應予駁回等語。
三、兩造不爭執事實：
  (一)黃成珍於民國82年3 月31日領取勞工保險老年給付823,350
    元。
  (二)被告為黃沐珍之繼承人之一。
  (三)黃成珍於96年間向本院對被告起訴，主張其與黃沐珍間就勞
    工保險老年給付823,350 元之款項有寄託關係存在，惟黃沐
    珍已於86年1 月25日死亡，被告為其繼承人，拒不返還前開
    款項，遂依不當得利之法律關係請求被告返還823,350 元，
    經本院於97年4 月25日以96年度訴字第2256號判決駁回黃成
    珍之訴，黃成珍對一審判決不服提起上訴，亦經臺灣高等法
    院於97年10月14日以97年度上字第542 號判決駁回其上訴確
    定在案。
四、得心證之理由：
  (一)原告主張黃成珍有於82年4月間將其勞工保險老年給付823,
    350元交付予黃沐珍存入其設於永春郵局第9支局(局號00000
    00號，存款帳號0000000號，戶名黃沐珍)帳戶乙節，業據提
    出勞工保險局給付處函、存簿儲金帳戶存提款詳情表為證，
    並經中華郵政股份有限公司儲匯處於98年10月5日處儲字第
    0981006 478號函說明「經查電腦資料檔，黃沐珍帳戶82年4
    月27日係以現金存入82萬3,350元。」等詞，堪信屬實。黃
    成珍勞保退休金存入黃沐珍帳戶之原因，原告主張「原告家
    族本來是父親當家後來轉由黃沐珍當家，當時大家是共同居
    住在一起，沒有分家，大家都把金錢交給黃沐珍在處理，因
    為大家生活在一起，當初這筆錢是寄托給黃沐珍，黃沐珍去
    世之後，大家不信任被告所以要把這筆錢要回來。」，另據
    證人即原告黃成珍之堂弟黃淕珍於台灣高等法院97年度上字
    第542號返還不當得利案審理中具結稱：「黃沐珍生前和我
    都開計程車的，黃沐珍生前有跟我講大哥、大姐的錢放在他
    那裡，壓力很大。大哥是黃成珍，大姐是庚○○。黃成珍放
    在黃沐珍那裡80多萬元。80多萬是退休金，因為黃成珍沒有
    結婚，寄放在弟弟那裡，要與弟弟一起生活。」等語，業據
    本院依職權調取上開民事卷核閱無誤，按證人係黃成珍、黃
    沐珍等人親屬，所述情節核與我國同財共居兄弟間財務往來
    常情相符，所為證言堪可採信。按稱寄託者，謂當事人一方
    以物交付他方，他方允為保管之契約；寄託物為金錢時，推
    定其為消費寄託，民法第589條第1項、第603條分別定有明
    文。原告黃成珍主張將所有勞保退休金823,350元交付黃沐
    珍存入下郵局帳戶保管乙節，既經證人黃淕珍證述屬實，二
    人間就前開金錢自屬成立消費寄託契約關係。被告抗辯無此
    事實云云，核不足採。
  (二)按按繼承人自繼承開始時，除本法另有規定外，承受被繼承
    人財產上之一切權利義務；又繼承人對於被繼承人之債務，
    以因繼承所得遺產為限，負連帶責任。繼承人相互間對於被
    繼承人之債務，除法律另有規定或另有約定外，按其應繼分
    比例負擔之。民法第1148條第1項前段、第1153條第1項、第
    3項分別定有明文。又連帶債務之債權人，得對於債務人中
    之一人或數人或其全體，同時或先後請求全部或一部之給付
    ，民法第273條第1項亦定有明文。查黃成珍、庚○○、甲○○、辛○○、丙○○等人為黃沐珍之兄弟姐妹，被告為黃沐
    珍之配偶，6人共同為黃沐珍之全體繼承人，而全部繼承人
    均未依法聲請拋棄繼承或限定繼承，迄今仍未辦理遺產分割
    ，為兩造不爭執，尚無債務人繼承債權人財產產生混同消滅
    債之關係之情況。黃沐珍依法對黃成珍負返還寄託款之債務
    ，被告為黃沐珍之法定繼承人，依上開規定，對此債務負連
    帶責任，則原告依據繼承及消費寄託契約之法律關係，請求
    被告給付823, 350元及自96年6月21日起至清償日止，按年
    息5％計算之利息，即屬有據，應予准許。
五、本件事證已臻明確，兩造其餘之攻擊、防禦方法，核與判決
    結果不生影響，爰毋庸一一論述，併此敘明。
六、訴訟費用負擔之依據：民事訴訟法第78條。
中    華    民    國    98    年    12    月    31    日
                  民事第一庭    法  官  熊志強
以上正本係照原本作成
如對本判決上訴，須於判決送達後20日內向本院提出上訴狀
中    華    民    國    98    年    12    月    31    日
                                書記官  謝盈敏

司法院資訊處製作；財團法人民間司法改革基金會備份。
